臺灣臺北地方法院民事判決　　　　　　 97年度重訴字第120號
原　　　告　康全電訊股份有限公司
法定代理人　方更生
訴訟代理人　林夏滋
　　　　　　陳奕澄律師
被　　　告　凱悌股份有限公司
法定代理人　鄭凱倫
訴訟代理人　花宗溢
　　　　　　陳信亮律師
複　代理人　逄紹峰律師
　　　　　　李建賢律師
上列當事人間請求債務不履行損害賠償事件，本院於民國100年4
月26日言詞辯論終結，判決如下：
    主      文
被告應給付原告新臺幣貳仟零玖拾萬壹仟零玖拾壹元，及自民國
九十六年十月六日起至清償日止，按年息百分之五計算之利息。
訴訟費用新臺幣伍拾肆萬捌仟零捌元由被告負擔。
本判決於原告以新臺幣柒佰萬元供擔保後，得假執行。但被告如
以新臺幣貳仟零玖拾萬壹仟零玖拾壹元預供擔保，得免為假執行
。
    事實及理由
一按訴狀送達後，原告不得將原訴變更或追加他訴，但擴張或減
  縮應受判決事項之聲明者，不在此限，民事訴訟法第255條第1
  項第3 款定有明文。原告起訴時係請求被告給付新臺幣（下同
  ）13,235,638元，嗣擴張請求金額為20,901,091元，核其所為
  訴之聲明之變更，合於前開規定，應予准許。
二原告起訴主張：
  (一)伊於民國95年間向被告購買Power IC晶片（型號：GS34063S
    F、批號：F6AKN，下稱系爭晶片）後，將該等晶片裝置於伊
    所生產之ADSL ROUTER（型號：CT-5071，下稱系爭路由器）
    ，供西班牙Investronica公司轉售予Telefonica公司。嗣因
    系爭晶片有瑕疵，致系爭路由器有不正常關機之現象，而遭
    Telefonica公司退貨，伊為處理此一問題，支出後列費用：
    1.派人出差至西班牙、中國大陸處理本件善後事宜，支出差
      旅費633,740元。
    2.自中國大陸代工廠運送相關代用品至西班牙，支出運費1,
      242,232.49元。
    3.支出上開代用品之價額2,696,771.64元。
    4.修復部分路由器，支出重工費538,569.76元。
    5.將瑕疵品收回檢查，支出回收及篩檢費8,000,872.87元。
    6.將維修完成後之新品寄送予消費者，支出快遞費、運費5,
      788,904.25元。
  (二)被告交付之系爭晶片有瑕疵，構成不完全給付，並致伊受有
    支出上開費用及商譽損失200萬元之損害，爰依民法第227條
    第1項及兩造於95年9月15日簽訂之協議書（下稱系爭協議書
    ）第6條規定，請求被告賠償等語。
  (三)聲明為：
    1.被告應給付原告20,901,091元，及自支付命令送達翌日起
      至清償日止，按年息百分之5計算之利息。
    2.願供擔保請准宣告假執行。
三被告則抗辯：
  (一)伊確實於95年間出售系爭晶片予原告，惟否認該等晶片有瑕
    疵，原告就此自應負舉證之責，然依原告提出之證據，並未
    能證明系爭晶片有瑕疵。又兩造前於96年9 月15日簽訂系爭
    協議書，針對系爭路由器不正常關機之原因，同意委由第三
    公正單位鑑定確認之，而本件瑕疵之原因既有不明而尚待第
    三公正單位之確認，則原告行使賠償請求權之條件並未成就
    ，其訴即無理由。
  (二)再者，系爭路由器設計之Rsc（電阻）為0.1Ω，Ipk （最大
    峰值電流）為3A（安培），而系爭晶片設計之Ipk 僅為1.5A
    ，則系爭晶片裝置於系爭路由器上，明顯有超規使用之情形
    ，是系爭路由器超規設計，應為其不正常關機之緣由。
  (三)綜上，原告非但未能證明系爭路由器不正常關機係因系爭晶
    片之瑕疵所致，且其超規設計使用系爭晶片之事實反極明顯
    ，是原告主張伊給付不完全，應賠償其所支出之差旅費、運
    費、代用品費、重工費、瑕疵品回收及篩檢費、新品快遞費
    及運費等損害，自屬無據。原告另請求伊賠償商譽損失 200
    萬元，其亦未能證明有此損害，其訴為無理由等語。
  (四)聲明為：
    1.原告之訴駁回。
    2.如受不利判決，願供擔保請准宣告免為假執行。
四兩造不爭執之事項：
  (一)原告於95年間向被告購買系爭晶片後，將該等晶片裝置於系
    爭路由器，售予西班牙Investronica公司轉售予Telefonica
    公司。
  (二)兩造於95年9 月15日簽訂系爭協議書（見臺灣板橋地方法院
    96年度重訴字第508號卷第13-15頁），約定如系爭路由器之
    瑕疵經第三公正單位認定為系爭晶片所致，被告應賠償原告
    因該等晶片有瑕疵所致之一切所受損害、所失利益及商譽損
    失，且就商譽損失賠償金部分，雙方同意以200 萬元計算。
五得心證之理由：
  (一)按因可歸責於債務人之事由，致為不完全給付者，債權人得
    依關於給付遲延或給付不能之規定行使其權利；因可歸責於
    債務人之事由，致給付不能者，債權人得請求賠償損害，為
    民法第227條第1項、第226條第1項所明定。又按債務不履行
    之債務人之所以應負損害賠償責任，係以有可歸責之事由存
    在為要件。若債權人已證明有債之關係存在，並因債務人不
    履行債務而受有損害，即得請求債務人負債務不履行責任。
    倘債務人抗辯損害之發生為不可歸責於債務人之事由所致，
    自應由其負舉證責任，如未能舉證證明，即不能免責（最高
    法院97年度台上字第1000號判決意旨參照）。原告起訴主張
    ：其向被告採購系爭晶片，嗣製成系爭路由器售予西班牙客
    戶，惟遭客戶反應系爭路由器有不正常關機現象，經測試確
    認該異常狀況係因系爭晶片之問題所致，被告交付之系爭晶
    片顯然不符債之本旨，並致其受損，其得依民法第227條第1
    項規定，請求被告負賠償之責等語，經查：
    1.原告主張系爭路由器為其設計，其向原告及其他供應商採
      購零件後，復將所有零件交予委外廠商加工製成路由器出
      售；系爭晶片為電源轉換IC，於系爭路由器之作用為調整
      電壓等情（見本院卷(二)第27-28 頁），為被告所不爭，應
      堪信實。兩造均同認原告於95年間向被告採購系爭晶片作
      為系爭路由器之重要零件，可推知依兩造買賣契約之約定
      ，系爭晶片須具備轉換電壓之功能，使系爭路由器得正常
      運作，方得謂被告所交付之系爭晶片符合債之本旨。
    2.惟經原告將使用系爭晶片製成之路由器售予西班牙客戶後
      ，經客戶反應路由器有不正常關機現象，有客訴信函在卷
      可稽（見臺灣板橋地方法院96年度重訴字第508號卷第19-
      23頁），原告之技術長周良城亦到庭證稱：「…95年間西
      班牙客戶反應說路由器不良率太高，我們就先請他們寄部
      分路由器給我們進行分析，在臺灣分析的結果是認為電源
      IC有問題，因為這個客戶說全部都要退貨，退貨的數量可
      能會有幾十萬台，很嚴重，我就趕緊帶了一組人去西班牙
      解決，到了西班牙後，就請客戶提供良品與不良品一起進
      行分析，其中曾經將良品與不良品的電源IC對調，發現良
      品就出現問題，不良品的問題就解決了，由此斷定確實是
      電源IC有問題，再進一步分析發現是特定批號的電源IC才
      有問題，後來還到客戶的倉庫，去將裝載特定批號IC的路
      由器挑出20台，另將裝載非此特定批號IC的路由器挑出14
      台進行測試，發現只有該特定批號IC的路由器會出現問題
      ，其他的路由器都沒有問題。至此，客戶相信我們的解釋
      ，確認不是原告在生產路由器的過程中有問題，而只是特
      定批號的IC有問題，就同意不全部退貨，而是以篩選的方
      式，將有F6AKN 批號IC之路由器挑出，再將這些路由器送
      回大陸去換IC，換好IC以後，再將換好IC的路由器送回西
      班牙給客戶，以此方式來解決本件客戶原本要退貨的問題
      」等語（見本院卷(三)第2-3 頁），可知原告之客戶所反應
      之路由器不正常關機現象，經測試結果係因電源轉換IC所
      引起，而只要將F6AKN 批號之晶片更換為同型號、不同批
      號之晶片，該不正常關機現象即不復發生，可資推斷原告
      交付予客戶之路由器之所以發生不正常關機現象，係因裝
      載被告所售之系爭晶片所致，由是亦可認定被告交付予原
      告之系爭晶片，實不符債之本旨。
    3.本院為確認被告交付之系爭晶片品質是否符合債之本旨，
      曾依原告之聲請，將兩造於起訴前即封裝之路由器及晶片
      送交中華工商研究院鑑定（見本院卷(一)第97頁），該院進
      行本件鑑定時，係以兩造交付之路由器分別搭配同型號、
      不同批號晶片進行自動關機測試；另依據自動關機之檢測
      結果，接續進行路由器上電流監測之元件更換，依此再重
      覆進行自動關機測試（見鑑定報告第24-25 頁），其鑑定
      結論如下：「一系爭路由器使用F6AKN 批號之晶片時，於
      開機後12小時內，5台路由器中有3台發生自動關機之情形
      。二上開路由器有自動關機之現象，可研判晶片批號為F6
      AKN，在電流監測電路為0.1Ω之條件下，則發生自動關機
      之情形。三若更換相同型號不同批號之晶片，不論更換電
      流監測電阻元件0.1Ω、0.25Ω ，路由器於12小時內均無
      發生自動關機現象」（見鑑定報告第64頁），惟該鑑定報
      告另提及：「由於本鑑定案路由器及晶片並非新品，因此
      無法確認是否於鑑定前已具有不可知之瑕疵或異常，導致
      發生自動關機之情形，因此亦無法排除其他可能造成因素
      」等語（鑑定報告第60頁），是由該鑑定報告所載，雖無
      法確認原告設計之CT-5071 型號路由器搭配使用系爭晶片
      時，會產生自動關機現象之確切原因，然由該鑑定報告亦
      可確認前開型號路由器搭配使用系爭晶片，確實有極大比
      例會產不自動關機之異常現象，併予指明。
    4.被告雖辯稱：系爭晶片設計之Ipk （最大峰值電流）僅為
      1.5A，惟系爭路由器設計之Rsc（電阻）為0.1Ω，Ipk 為
      3A（安培），原告將系爭晶片裝置於系爭路由器上顯屬超
      規使用，其並無原告所指不完全給付之情云云，惟查：
      中華工商研究院受理本院委託之前開鑑定案件召集人吳
        宜純到院證稱：「本件因原告僅提供路由器之電路圖與
        產品，沒有給電路板之完整資訊，被告提供之晶片規格
        書也只有公式，並不完整，故無法從電路途與規格書判
        斷系爭晶片是否可以用在系爭路由器上」、「…即便兩
        造可提供路由器與晶片之設計細節資訊，或許可以判斷
        出二者是否適合搭配使用，但即使不適合搭配使用，也
        不能確認搭配使用之後果是否即為發生路由器自動關機
        之現象」等語（見本院卷(三)第86-87 頁、第88頁背面）
        ，可知以現存之資料，尚無法確認依系爭晶片之規格，
        將之使用於系爭路由器即屬被告所指之超規使用；或縱
        有超規使用，與系爭路由器之不正常關機現象間是否具
        有因果關係。
      再者，系爭晶片製造商匯宇半導體股份有限公司（下稱
        匯宇公司）之應用工程師陳暐天到庭證稱：「 GS34063
        型號Power IC是電源轉換IC，可作電壓的降壓、升壓、
        負壓…基本上是所有的電子產品都需要使用電源轉換IC
        ，但電源轉換IC有不同的規格，搭配不同的產品需求；
        系爭晶片如超規使用，IC會燒掉，不見得完全喪失功能
        ，也有可能是部分電路之功能壞掉，或許還可以使用，
        但功能會異常」等語（見本院卷(三)第84-85 頁）；被告
        亦坦承：針對型號GS34063 之晶片，相同型號、不同批
        號之晶片，規格、功能均屬相同（見本院卷(三)第114 頁
        背面），是匯宇公司所生產型號GS34063 晶片之規格、
        功能是否適用於系爭路由器，理論上當不致因該型號晶
        片生產之批號不同，而產生不同之結果。惟原告表示：
        其自94年底即使用被告所銷售由匯宇公司生產之型號GS
        34063 晶片，作為系爭路由器之電源轉換IC，前後採購
        過很多批晶片，僅此次發生問題（見本院卷(三)第114 頁
        ）；95年間其為解決西班牙客戶客訴之路由器不正常關
        機現象，乃以人工篩選出裝載F6AKN 批號晶片之路由器
        ，並將晶片更換為同型號、不同批號之晶片，該不正常
        關機現象即不復發生等情，為被告所不爭執（見本院卷
        (三)第114頁），可知原告設計之CT-5071型號路由器，搭
        配被告所銷售之同型號、不同批號晶片，僅使用 F6AKN
        批號晶片之路由器產生不正常關機現象，使用其餘批號
        晶片之路由器則無類此異常狀況，可知將匯宇公司生產
        之型號GS34063晶片，使用於原告設計之CT-5071型號路
        由器上，原則上並不會發生路由器不正常關機之異常狀
        況，由是觀之，將二者搭配使用是否即屬被告所指之超
        規使用，而有使IC燒掉產生功能異常之虞，亦非無疑。
      綜上，依被告所舉事證，尚不足以認定其對售予原告之
        系爭晶片品質未符債之本旨一事，不具可歸責之事由，
        自無由解免不完全給付之責。原告依前引規定就其所受
        損害，訴請被告賠償，即屬有據。
  (二)至被告針對系爭晶片品質不符債之本旨一節，應賠償原告之
    數額若干，茲析述如下：
    1.差旅費部分：
      原告主張其於95年間遭西班牙客戶反應所售出之路由器有
      不正常關機現象，良率過低，客戶本擬全部退貨，其為解
      決此問題，乃指派員工出差至西班牙、大陸處理，因而支
      出員工差旅費633,740 元等情，有其提出之員工請款申請
      單、旅行業代收轉付收據、登機證等件為證（見原證5 第
      5-39頁、第99-121頁、本院卷(二)第120-148 頁），原告之
      員工蔡明志、劉耀中、蕭杰榮、周良城、徐政堯、許啟聰
      等人亦到庭證稱：當初西班牙客戶係先退50件路由器回來
      ，原告收到退貨的貨品以後，有先確認確實是與原告出貨
      的貨品狀況相同，再作檢驗，測試時發現IC的輸出電壓不
      正常，故以此點來判斷是晶片而非其他零件有問題，且經
      更換不同批號的IC後，就不會出現不正常當機的情況，故
      確認是遭退貨路由器裡的IC出問題。後來原告派了4 個人
      去西班牙出差，針對客戶所說有問題的路由器進行測試，
      發現真的是有問題，就與客戶協商解決的方式，客戶要求
      該批貨物要逐個進行測試，測試的費用由原告負擔，測試
      的結果有問題的路由器要更換IC給客戶。因為要作測試的
      路由器數量很多，由原告在西班牙的員工找當地的工廠來
      作測試的工作，篩選出有問題的路由器以海運方式運到原
      告在大陸的配合廠商，請配合廠商來進行更換，換好IC的
      路由器再以海運運回西班牙交給客戶。作成重工的結論後
      ，原告由生產處負責執行重工的業務，並指派徐政堯至大
      陸出差，協調貨物從西班牙退到大陸的外包廠商以後，相
      關的銷退事宜及大陸廠商在作更換IC的工作時，配合協調
      他們的產能、工期及監督確保重工的品質等事項等語（見
      本院卷(二)第102-105頁、本院卷(三)第2-5頁、第21-25 頁、
      第39- 40頁），足證原告確實為解決本件客訴，支出前開
      差旅費而受有損害，就此筆費用即得訴請被告賠償。
    2.運費部分：
      原告另主張其為解決本件客訴，曾自臺北或大陸運送代用
      品至西班牙予客戶；另自臺北寄送材料至西班牙進行不良
      品篩檢；且負擔客戶將貨物自西班牙退回臺北檢驗之運費
      ；又為進行重工，將篩選出之路由器由西班牙運至大陸更
      換IC，再將更換完IC之路由器運回西班牙，計支出運費1,
      242,232 元等情，除據提出請款申請單、統一發票、出口
      報單、出口計數單、提單、包裝單等件為證外（見本院卷
      (二)第151-271 頁），其全球運籌部之員工郭巧鈴、蘇玉楨
      亦結證稱確實曾接獲指示處理前開運送事宜（見本院卷(三)
      第15-19 頁），亦堪認原告為處理本件客訴，確實支出前
      開運費而受有損害，其就此請求被告賠償，於法亦無不合
      。
    3.支出代用品之價額部分：
      原告復主張其為解決本件客訴，曾分3次寄送價值計2,696
      ,771.64 元之代用品予西班牙客戶一節，有其提出之出口
      報單、商業發票、包裝單、簽收單、提單等件可佐（見原
      證5第289-291頁），證人徐政堯亦證實原告確曾寄送代用
      品予西班牙客戶一事（見本院卷(三)第20頁），堪認原告此
      部分之主張屬實，其既因提供代用品予客戶而受有損害，
      就代用品之價額，即得訴請被告賠償。
    4.支出重工費、回收及篩檢費部分：
      原告又主張其為解決本件客訴，曾委外篩檢並更換路由器
      內之系爭晶片，分別支出重工之材料費538,569.76元、回
      收及篩檢費8,000,872.87元，除與證人徐政堯證述內容相
      合外，復有領料申請單、請款申請單等文件足憑（見原證
      5第295-353頁、第356-362 頁），堪認原告因此受有支出
      前開費用之損害，亦得訴請被告賠償。
    5.將維修完成後之新品寄送予消費者，支出快遞費、運費部
      分：
      原告復主張其為解決本件客訴，曾將維修完成後之新品寄
      送予消費者，支出快遞費、運費5,788,904.25元等情，業
      據提出請款申請單等文件為證（見原證5第365-393頁），
      亦堪信實，足證原告因此受有支出前開費用之損害，其就
      此請求被告負賠償之責，洵為有理。
    6.商譽損害部分：
      又針對原告客戶所提出之前開客訴，兩造為尋求解決之道
      ，乃於95年9 月15日簽訂協議書（見臺灣板橋地方法院96
      年度重訴字第508號卷第13-15頁）。該協議書第6 條明確
      約定：「甲乙雙方同意，瑕疵產品第三公正單位認定屬乙
      方（即被告）供應零件所致時，乙方之損害賠償範圍包括
      甲方（即原告）因瑕疵零件所致之一切所受損害、所失利
      益及商譽之損失（商譽損失賠償金部分，雙方同意為 200
      萬元整，無須另行計算或證明）…」等語。本件既經本院
      認定原告客戶客訴之成因，係因被告售予原告之系爭晶片
      所致，則原告以前開約定為據，訴請被告賠償商譽損害
      200 萬元，核屬有據。
    7.綜上，原告得請求被告賠償之金額，合計為20,901,091元
      （633,740＋1,242,232＋2,696,772＋538,570＋8,000,87
      3＋5,788,904＋2,000,000＝20,901,091）。
  (三)綜上所述，兩造就系爭晶片締有買賣契約，惟被告交付之系
    爭晶片品質未符債之本旨，致原告受有20,901,091元之損害
    ，準此，原告依民法第227條第1項、第226條第1項規定，請
    求被告賠償20,901,091元，並加計自支付命令送達翌日即96
    年10月6日起至清償日止，按年息百分之5計算之法定遲延利
    息，為有理由，應予准許。
  (四)兩造各陳明願供擔保，請准宣告假執行及免為假執行，經核
    於法均無不合，爰各酌定相當擔保金額，併予准許之。
  (五)本案事證已明，兩造其餘攻擊防禦方法及舉證，核與判決結
    果無影響，爰不再一一論列，附此指明。
六訴訟費用負擔之依據：民事訴訟法第78條。
七被告應賠償原告之訴訟費用額，依後附計算書確定為如主文第
  3項所示金額。
中    華    民    國   100    年    3     月    31    日
                  民事第七庭    法  官  陳婷玉
計  算  書
項      目        金  額（新臺幣）       備    註
第一審裁判費         196,008元
鑑定費               346,500元
證人旅費               5,300元
訴訟文書抄錄費           100元
證物光碟費               100元
合      計           548,008元
以上正本係照原本作成
如對本判決上訴，須於判決送達後20日內向本院提出上訴狀。如
委任律師提起上訴者，應一併繳納上訴審裁判費。
中    華    民    國   100    年    5     月    13    日
                                書記官  吳鸝稻